【裁判字號】    99,中簡上,17
【裁判日期】    990202
【裁判案由】    違反著作權法
【裁判全文】
臺灣臺中地方法院刑事判決            99年度中簡上字第17號
上  訴  人  臺灣臺中地方法院檢察署檢察官
被      告  乙○○
上列上訴人因被告違反著作權法案件，不服本院臺中簡易庭98年
度中簡字第3555號中華民國98年11月9 日第一審簡易判決（聲請
案號：臺灣臺中地方法院檢察署98年度撤緩偵字第360 號），提
起上訴，本院管轄之第二審合議庭判決如下：
    主    文
原判決撤銷。
乙○○意圖銷售而擅自以重製於光碟之方法侵害他人之著作財產
權，處有期徒刑陸月，如易科罰金，以新臺幣壹仟元折算壹日。
緩刑貳年，緩刑期間付保護管束，並應至遲於緩刑期間屆滿前陸
個月止，向指定之政府機關、政府機構、行政法人、社區或其他
符合公益目的之機構或團體，提供壹佰小時之義務勞務。扣案之
電腦主機壹臺（內含燒錄機壹臺）、燒錄器參臺、硬碟壹個、盜
版光碟片柒片及空白光碟片柒拾片均沒收。
    犯罪事實
一、乙○○明知「Window 98」、「Windows XP」、「WindowsVi
    sta」、「Speed XP」等電腦程式著作，係美商微軟公司（
    Microsoft Corporation，下稱微軟公司）享有著作財產權
    之電腦程式著作，依著作權法第4條第2款及世界貿易組織（
    WTO）「與貿易有關之智慧財產權協定」TRIPS（TradeRelat
    ed Aspect of Intellectual Property Rights,includin g
    Trade in Counterfeit Goods）之約定，屬受我國著作權法
    所保護之著作，且上開著作，非經著作權人之同意或授權，
    不得擅自以重製之方法，侵害他人之著作權。詎乙○○為牟
    取不法利益，竟基於意圖銷售而擅自以重製於光碟之方法侵
    害他人著作財產權之犯意，自民國97年12月初某日起至98年
    2月3日止，在臺中市○○區○○路59號9 樓之11之住處，透
    過電腦網路，未經上開著作財產權人之授權或同意，自大陸
    論壇下載上開電腦程式軟體存放於電腦硬碟中，再利用電腦
    上網連線至「YAHOO」拍賣網站，以「seanlei91  6488」之
    帳號，刊登以新臺幣（下同）150元至350元之價格，販賣上
    開電腦程式軟體之訊息，供不特定人上網瀏覽標購，並提供
    「joelmaddentw@hotmail.com」電子信箱作聯絡工具，再以
    不知情之其父賴民享所申辦之臺灣郵政股份有限公司臺中西
    屯郵局帳戶00000000000000號作為販售盜版光碟款項匯入帳
    戶，若有人標購，則以其電腦燒錄機、空白光碟等燒錄所需
    設備、物品，擅自重製上述電腦程式著作於空白光碟上，再
    將燒錄之盜版遊戲或電腦程式軟體光碟寄送予對方，即以此
    方式侵害上開著作權人之著作財產權。迄至查獲為止，以上
    開經營方式售出約35片光碟，獲利約4,000元至5,000元。嗣
    於98年1月10日，員警冒充買家上網標得盜版程式光碟1片；
    而於同年2月4日14時許，員警再持搜索票至上址查獲乙○○
    ，並扣得電腦主機1部（內建燒錄器1臺）、燒錄器3臺、250
    GB硬碟1只、盜版程式光碟6片、空白光碟70片等物。
二、案經內政部警政署保安警察第二總隊第一大隊第三中隊報請
    臺灣臺中地方法院檢察署檢察官偵查後聲請簡易判決處刑。
    理    由
一、按被告以外之人於審判外之言詞或書面陳述，除法律有規定
    者外，不得作為證據，刑事訴訟法第159條第1項定有明文，
    此乃傳聞證據之排除法則。又傳聞法則之重要理論依據，在
    於傳聞證據未經當事人之反對詰問予以核實，乃予排斥，惟
    若當事人已放棄對原供述人之反對詰問權，於法院審判時表
    明同意該等傳聞證據可作為證據，基於證據資料愈豐富，愈
    有助於真實發現之理念，並貫徹刑事訴訟法修法加重當事人
    進行主義之精神，確認當事人對於證據能力有處分權之制度
    ，傳聞證據經當事人同意作為證據，法院認為適當者，亦得
    為證據。另當事人於調查證據時，對於傳聞證據表示「沒有
    意見」、「對於證據調查無意見」，而未於言詞辯論終結前
    聲明異議，應視為已有將該等傳聞證據採為證據之同意，此
    刑事訴訟法第159條之5定有明文。查本案所引之下列供述證
    據，均據上訴人及被告乙○○對證據能力表示「沒有意見」
    ，亦未於本案言詞辯論終結前聲明異議，則本院審酌該等證
    據並無違法取證或證明力顯然過低之情事，自均得採為證據
    ，合先敘明。
二、上揭犯罪事實，業據被告乙○○於警詢、偵查及本院審理時
    均坦承不諱，核與證人即台灣微軟股份有限公司指定檢驗人
    員馬蕙蘭於警詢時證述之情節相符，並有被告所刊登之拍賣
    網頁列印資料、光碟檢驗報告、光碟照片紙、扣押物品目錄
    表、帳號申請人資料、登入IP查詢、查詢條件序號、賴民享
    之郵政存簿儲金簿正反面及交易明細影本各1份，及現場照
    片6紙附卷可憑，復有扣案之電腦主機1臺（內建燒錄器1臺
    ）、燒錄器3臺、250GB硬碟1個、盜版程式光碟7片、空白光
    碟70片扣案足資佐證，是被告出於任意性之自白核與事實相
    符，足堪採信。本案事證明確，被告犯行堪以認定。
三、核被告乙○○所為，係犯著作權法第91條第3項、第2項之意
    圖銷售而擅自以重製於光碟之方法侵害他人之著作財產權罪
    。被告重製後再以之銷售予他人而散布之行為，其低度之散
    布行為應為高度之重製行為所吸收，不另論罪。按刑事法若
    干犯罪行為態樣，本質上原具有反覆、延續實行之特徵，立
    法時既予特別歸類，定為犯罪構成要件之行為要素，則行為
    人基於概括之犯意，在密切接近之一定時、地持續實行之複
    次行為，倘依社會通念，於客觀上認為符合一個反覆、延續
    性之行為觀念者，於刑法評價上，即應僅成立一罪。學理上
    所稱「集合犯」之職業性、營業性或收集性等具有重複特質
    之犯罪均屬之，例如經營、從事業務、收集、販賣、製造、
    散布等行為概念者是（最高法院95年度臺上字第4686號判決
    意旨參照）。而著作權法第91條第2項、第3項之構成要件為
    「意圖銷售而重製」，上開法條所稱「意圖銷售而重製」，
    本身即含有重複實施之意思，是在構成要件中已預設有多數
    同種行為反覆實施之要件，如僅實施一次行為固足以成立犯
    罪，縱然是同一意思下多次反覆實施，亦僅成立一罪，故屬
    於實質上一罪之集合犯關係。是被告自97年12月初某日起，
    至98年2月3日止，多次意圖銷售而擅自以重製於光碟之方法
    侵害他人之著作財產權，均顯係基於集合犯意，在密切接近
    之一定時、地持續實行之複次行為，應各依集合犯之概念論
    以一罪。原審經審理結果，認被告罪證明確，予以論科，固
    非無見，惟著作權法第91條第3項之罪，法定本刑為6月以上
    5年以下有期徒刑，得併科新台幣50萬元以上5百萬元以下罰
    金，原判決僅量處有期徒刑3 月，已逾越法定刑之範圍，有
    所違誤；且原判決犯罪事實及理由欄一引用檢察官聲請簡易
    判決處刑書犯罪事實欄，惟該犯罪事實欄漏載「於98年1 月
    10日，員警冒充買家上網標得盜版程式光碟1 片」，致犯罪
    事實及理由欄一漏載扣案之盜版程式光碟1 片，亦有疏誤。
    是檢察官上訴指稱原審量刑逾越法定刑之範圍，即有理由，
    自應由本院合議庭予以撤銷改判。爰審酌被告為貪圖小利，
    故意侵害他人之智慧創作，損及他人享有之智慧財產權，並
    破壞我國保護智慧財產權之形象，及其盜拷之工具及所盜拷
    之光碟數量尚非龐大、犯罪之時間非長，兼衡其素行良好、
    年輕識淺，本案犯罪手段，暨於警詢、偵查、本院審理時均
    坦認犯行、深知悔悟、態度良好等一切情狀，量處如主文第
    2 項所示之刑，並諭知易科罰金之折算標準，以資懲儆。查
    被告前未曾因故意受有期徒刑以上刑之宣告，有卷附臺灣高
    等法院被告前案紀錄表可稽，其因一時失慮，偶罹刑典，歷
    此偵審程序及罪刑之宣告後，應知警惕而無再犯之虞，因認
    其所宣告之刑以暫不執行其刑為適當，爰併予宣告緩刑2 年
    ，以啟自新。又被告年輕識淺，未能克制利益之誘惑，以販
    賣盜版光碟片之方式圖利，守法觀念不足，為使被告能於緩
    刑期間內，深知戒惕，避免緩刑之宣告遭撤銷，且導正其行
    為與加強其法治之觀念，併予宣告應至遲於緩刑期間屆滿前
    6 個月止，向指定之個月止，向指定之政府機關、政府機構
    、行政法人、社區或其他符合公益目的之機構或團體，提供
    如主文所示之義務勞務，並依法諭知應於緩刑期間付保護管
    束。至於被告究應向何政府機關、政府機構、行政法人、社
    區或其他符合公益目的之機構或團體，提供義務勞務，屬執
    行之問題，應由執行檢察官斟酌全案情節及各該機關、團體
    等之需求，妥為指定，併予敘明。至扣案之電腦主機1臺（
    內含燒錄機1臺）、燒錄器3 臺、盜版光碟片7片，為供被告
    犯罪所用之物，業據被告供承在卷，應依著作權法第98條規
    定宣告沒收之；扣案之空白光碟片70片，係被告所有預備供
    其犯罪之物，亦據被告供明在卷，爰依刑法第38條第1項第2
    款規定宣告沒收。
據上論斷，應依刑事訴訟法第455條之1 第1項、第3項、第369條
第1項前段、第364條、第299條第1項前段，著作權法第91條第 3
項、第2項、第98條，刑法第11條、第41條第1項前段、第74條第
1項第1款、第2項第5款、第93條第1項第2款、第38條第1項第2款
，判決如主文。
本案經檢察官甲○○到庭執行職務。
中    華    民    國    99    年    2     月     2    日
                  刑事第九庭  審判長法  官 朱光國

                                    法  官 林慧英
                                    法  官 唐光義
以上正本證明與原本無異。
不得上訴。
                                    書記官 黃聖心
中    華    民    國    99    年    2     月     2    日
附錄論罪科刑法條
中華民國刑法第11條
（本總則對於其他刑罰法規之適用）
本法總則於其他法律有刑罰或保安處分之規定者，亦適用之。但
其他法律有特別規定者，不在此限。
著作權法第91條
擅自以重製之方法侵害他人之著作財產權者，處 3 年以下有期
徒刑、拘役，或科或併科新臺幣 75 萬元以下罰金。
意圖銷售或出租而擅自以重製之方法侵害他人之著作財產權者，
處 6 月以上 5 年以下有期徒刑，得併科新臺幣 20 萬元以上 2
百萬元以下罰金。
以重製於光碟之方法犯前項之罪者，處 6 月以上 5 年以下有期
徒刑，得併科新臺幣 50 萬元以上 5 百萬元以下罰金。
著作僅供個人參考或合理使用者，不構成著作權侵害。
著作權法第98條
犯第 91 條至第 93 條、第 95 條至第 96 條之 1 之罪，供犯
罪所用或因犯罪所得之物，得沒收之。但犯第 91 條第 3 項及
第 91 條之 1 第 3 項之罪者，其得沒收之物，不以屬於犯人者
為限。
中華民國刑法第74條
（緩刑要件）
受 2 年以下有期徒刑、拘役或罰金之宣告，而有下列情形之一
，認以暫不執行為適當者，得宣告 2 年以上 5 年以下之緩刑，
其期間自裁判確定之日起算：
一、未曾因故意犯罪受有期徒刑以上刑之宣告者。
二、前因故意犯罪受有期徒刑以上刑之宣告，執行完畢或赦免後
    ，五年以內未曾因故意犯罪受有期徒刑以上刑之宣告者。
緩刑宣告，得斟酌情形，命犯罪行為人為下列各款事項：
一、向被害人道歉。
二、立悔過書。
三、向被害人支付相當數額之財產或非財產上之損害賠償。
四、向公庫支付一定之金額。
五、向指定之政府機關、政府機構、行政法人、社區或其他符合
    公益目的之機構或團體，提供四十小時以上二百四十小時以
    下之義務勞務。
六、完成戒癮治療、精神治療、心理輔導或其他適當之處遇措施
    。
七、保護被害人安全之必要命令。
八、預防再犯所為之必要命令。
前項情形，應附記於判決書內。
第 2 項第 3 款、第 4 款得為民事強制執行名義。
緩刑之效力不及於從刑與保安處分之宣告。
中華民國刑法第93條
（緩刑與假釋之保護管束）
受緩刑之宣告者，除有下列情形之一，應於緩刑期間付保護管束
外，得於緩刑期間付保護管束：
一、犯第 91 條之 1 所列之罪者。
二、執行第 74 條第 2 項第 5 款至第 8 款所定之事項者。
假釋出獄者，在假釋中付保護管束。

司法院資訊處製作；財團法人民間司法改革基金會備份。
